最　高　行　政　法　院　判　決　　　　　　　　　　九十一年度判字第九八二號
　　上　訴　人　北區房屋仲介股份有限公司
　　代　表　人　甲○○
　　被 上訴 人　新竹縣竹北市公所
　　代　表　人　乙○○
右當事人間因廢棄物清理法事件，上訴人對於中華民國九十年三月一日臺北高等行政
法院八十九年度訴字第九四○號判決，提起上訴，本院判決如左：
　　主  文
上訴駁回。
上訴審訴訟費用由上訴人負擔。
　　理  由
一、上訴人於原審起訴意旨略謂：（一）被上訴人所屬清潔隊稽查人員於原審判決附
    表所載之時間、地點，發現上訴人張貼或繫掛之售地（屋）廣告，予以告發。案
    經被上訴人以新竹縣轄區內均為指定清除地區之公告且上訴人違規事證屬實，乃
    以原審判決附表所載之處分書（共二○九件），各處以罰鍰一千五百元（折合新
    台幣四千五百元）。（二）廢棄物清理法第三條及第十二條中所稱「指定清除地
    區」，謂執行機關基於環境需要，所公告指定之清除地區，而執行機關之公告應
    使不特定大眾得以週知為必要。被上訴人提出之公告時間為民國（下同）七十六
    年四月及七十八年十一月，距行為時已有十餘年，且該「公告」究係何時公告、
    於何處公告、公告之內容為何？上訴人因公司尚未成立，均無從得知，被上訴人
    以「在指定清除地區內張貼廣告製造髒亂」為處分理由，並由檔案庫中找出十餘
    年前之公告充數，實難令上訴人甘服。且觀乎新竹縣政府七十六年四月二十日七
    六府衛二字第三二九○八號公告主旨內容，係不可於報社及影劇院設置之閱報欄
    或海報張貼處，任意張貼商業性廣告，否則應認為係污染環境行為，此與上訴人
    於電線桿及牆邊張貼廣告無涉。又七十八年十一月十四日府衛二字第八五四一二
    號公告之內容，並指定清除地區，遑論曾為任何公告。從而，上開二公告皆非合
    於廢棄物清理法規定之公告，被上訴人自難據該二公告為告發、處分。又公告指
    定清除地區需由執行機關來公告，惟被上訴人提出之新竹縣政府七十六年四月二
    十日七六府衛二字第三二九○八號公告及七十八年十一月十四日府衛二字第八五
    四一二號公告，皆係由新竹縣政府公告，而非由被上訴人即執行機關公告之，此
    亦與廢棄物清理法之規定未合。（三）該文宣廣告雖屬上訴人之所有物，惟上訴
    人並未拋棄所有權，且上訴人一向善加維護，且對張貼之廣告物均回收處理，不
    至於污染環境衛生、製造髒亂，非「垃圾」，更非「廢棄物」。（四）被上訴人
    依廢棄物清理法第二十三條處罰鍰每件新台幣四千五百元，此為該條之最高罰鍰
    ，上訴人僅係張貼廣告看板，被上訴人逕為最高罰鍰之嚴酷處分，顯然有違比例
    原則，且有濫用裁量權之嫌。爰聲明請求判決撤銷訴願及原處分等語。
二、被上訴人則以：被上訴人重為處分乃依據新竹縣政府七十六年四月二十日七六府
    衛二字第三二九○八號公告說明二指定竹北市為「指定清除地區」，及七十八年
    十一月十四日府衛二字第八五四一二號公告：「凡繫掛及釘定未經主管機關核定
    之廣告牌於牆壁樑柱及其他土地定著物之行為，視為污染環境；違反者將依廢棄
    物清理法第二十三條處罰之。」自屬依法所為之處分。上訴人主張被上訴人逕為
    最高罰鍰之處分，顯違比例原則，且有濫用裁量權之嫌云云。查被上訴人曾於八
    十五年一月二十九日邀集新竹縣房屋仲介公會召開「如何杜絕違規廣告物，以維
    護街道環境整潔」座談會，會中達成結論，任意張貼廣告者，將以最高罰鍰處分
    ，並請轉知其他業者。上訴人嗣後依然我行我素恣意張貼廣告物，本件行政訴訟
    之處分案件，並非首次違規，實係累犯。由於上訴人違規案件繁多，自八十五年
    以來即屢次違規，故裁處最高罰鍰，尚無違反比例原則，且亦無濫用裁量權之情
    事。本件原處分係依法行政，並無不合等語，資為抗辯。
三、原審斟酌全辯論意旨及調查證據之結果以：按「在指定清除地區內嚴禁有左列行
    為：．．．十、張貼或噴漆廣告污染定著物。十一、其他經主管機關公告之污染
    環境行為。」、「有左列情形之一者，處四百元以上一千五百元以下罰鍰。經通
    知限期改善，而仍未遵行者，按日連續處罰．．．三、違反第十二條各款規定者
    。」分別為廢棄物清理法第十二條第十款、第十一款及第二十三條第三款所規定
    。經查上訴人於原審判決於附表所載之時間、地點，任意張貼或繫掛售地（屋）
    廣告之事實，為兩造所不爭執，並有採證照片及違反廢棄物清理法案件告發單等
    影本附原處分卷可稽，自堪信為真實。查新竹縣政府於七十六年四月二十日以七
    六府衛二字第三二九○八號公告：「主旨：公告『在各報社及影劇院所合法設置
    之閱報欄或海報張貼處任意張貼其他有關商業性廣告者應認為係污染環境行為』
    。說明：一、依據廢棄物清理法第十二條第十一款規定辦理，倘違反公告行為者
    依同法第二十三條規定處罰。二、本縣轄區內均為指定清除地區。」復於七十八
    年十一月十四日以府衛二字第八五四一二號公告：「主旨：公告『污染環境行為
    』。依據：一、廢棄物清理法第十二條第十一款。二、行政院衛生署七十五年四
    月十八日衛署環字第五七七○七號函。公告事項：凡繫掛及釘定未經主管機關核
    定之廣告牌於牆壁樑柱及其他土地定著物之行為，視為污染環境；違反者將依廢
    棄物清理法第二十三條處罰之。」足認新竹縣轄區業經新竹縣政府指定為清除地
    區，而繫掛及釘定未經主管機關核定之廣告牌於牆壁樑柱及其他土地定著物之行
    為，亦經主管機關新竹縣政府公告為污染環境行為。上開二公告已載明機關名稱
    、公告依據、公告事項及主要內容，乃係對多數不特定人民就一般事項所作抽象
    之對外發生法律效果之規定，依其程式及意旨得認作公文書，推定為真正，且該
    二公告於未經廢止前，仍屬有效存在之命令。又本件被上訴人依據廢棄物清理法
    第五條第一項規定，為該法之執行機關，固然有權依該法第三條規定為清除地區
    之指定，惟廢棄物清理法第四條亦規定，該法所稱主管機關，在縣為縣政府，因
    此，縣政府就其縣內主管之廢棄物清理事項，當非不能為相關之指定及公告，本
    件主管機關新竹縣政府就所轄新竹縣為清除地區之指定，自難謂其為違法。又被
    上訴人曾於八十五年一月二十九日邀集新竹縣房屋仲介公會召開「如何杜絕違規
    廣告物，以維護街道環境整潔」座談會，會中達成「任意張貼廣告者，將以最高
    罰鍰處分，並請轉知其他業者」之結論，有該座談會會議紀錄、照片及被上訴人
    八十五年一月三十一日竹市清字第二四六六號函影本等附卷可稽，矧本案上訴人
    並非首次違規，而係自八十五年以來即多次違規，業經被上訴人辯明，並有被上
    訴人八十五年七月五日竹市清字第一四六八六號函送上訴人違反廢棄物清理法案
    件告發單及處分通知單附卷足憑，則被上訴人予以裁處最高罰鍰，核均未有違反
    比例原則及濫用裁量權之可言。查本件上訴人有於指定清除地區，為張貼廣告污
    染定著物，及為繫掛廣告之污染環境行為，堪予認定。從而，被上訴人以原審判
    決附表所載之處分書（共二○九件），各裁處上訴人罰鍰一千五百元（折合新臺
    幣四千五百元），洵屬有據，訴願決定予以維持，亦無不合等語，據以駁回上訴
    人在原審之訴，核無違誤。上訴論旨，仍執前詞，指摘原判決違誤，求予廢棄，
    難認有理由，應予駁回。
據上論結，本件上訴為無理由，爰依行政訴訟法第二百五十五條第一項、第九十八條
第三項前段，判決如主文。
中　　華　　民　　國　　九十一　　　年　　　　六　　　月　　　十四　　　日
                    最 高 行 政 法 院  第 一 庭
                                審 判 長 法  官　　　黃　綠　星
                                         法  官      高  啟  燦
                                         法  官　　　蔡　進　田
                                         法  官　　　黃　璽　君
                                         法  官　　　廖　宏　明
右  正  本  證  明  與  原  本  無  異
　　　　　　　　　　　　　　　　　　　　 法院書記官　彭　秀　玲
中　　華　　民　　國　　九十一　　　年　　　六　　　　月　　　十四　　　日
